臺灣新竹地方法院民事裁定  
110年度消債更字第105號
聲  請  人  
即債務人    許善源  

代  理  人  陳慶禎律師
相  對  人  
即債權人    中國信託商業銀行股份有限公司


法定代理人  利明献  



            張德蓉  
相  對  人  
即債權人    和潤企業股份有限公司

法定代理人  田天明  


相  對  人  
即債權人    台灣大哥大股份有限公司

法定代理人  蔡明忠  


相  對  人  
即債權人    宋昭德  
上列當事人因消費者債務清理條例聲請更生事件，本院裁定如下
：
　　主　文
更生之聲請駁回。
聲請費用由聲請人負擔。
　　理　由
一、按債務人不能清償債務或有不能清償之虞者，得依本條例所
    定更生或清算程序，清理其債務；債務人無擔保或無優先權
    之本金及利息債務總額未逾新臺幣（下同）1,200萬元者，
    於法院裁定開始清算程序或宣告破產前，得向法院聲請更生
    ；債務人對於金融機構負債務者，在聲請更生或清算前，應
    向最大債權金融機構請求協商債務清償方案，或向其住、居
    所地之法院或鄉、鎮、市、區調解委員會聲請債務清理之調
    解，消費者債務清理條例（下稱消債條例）第3條、第42條
    第1項、第151條第1項定有明文。此係採前置協商主義，是
    債務人於協商程序中，自應本於個人實際財產及收支狀況，
    依最大誠信原則，商討解決方案。所謂「不能清償」，指債
    務人因欠缺清償能力，對已屆期之債務，全盤繼續處於不能
    清償之客觀經濟狀態者而言。又所謂「不能清償之虞」，係
    指依債務人之清償能力，就現在或即將到期之債務，有不能
    清償之蓋然性或可能性而言。易言之，債務人之狀態如置之
    不理，客觀上得預見將成為不能清償之情形而言，此將來發
    生不能清償之事實，不必達到高度之確信。至於債務人之清
    償能力，則包括財產、信用及勞力（技術），並不以財產為
    限，必須三者總合加以判斷仍不足以清償債務，始謂欠缺清
    償能力而成為不能清償。又私法上債之關係，係以當事人間
    之信賴關係為基礎，為社會經濟組織之重要支柱，故當事人
    於以法律行為追求自己之利益之際，亦應顧及對方之利益，
    並考量債權債務在社會上的作用，本於誠實及信用之原則，
    行使其債權及履行其債務，故消費者欲以消債條例調整其所
    負義務，亦應本於誠信原則之本旨，僅在其不能清償債務或
    有不能清償之虞而使其陷於經濟上之困境時，始得准許之。
    次按聲請更生或清算不合程式或不備其他要件者，法院應以
    裁定駁回之。但其情形可以補正者，法院應定期間先命補正
    ，消債條例第8條亦有明文。
二、本件聲請意旨略以：
　　聲請人前有不能清償債務之情事，而積欠債務總額共計2,12
    1,697元，聲請人於民國（下同）110年8月間向本院聲請債
    務前置調解，最大債權銀行即中國信託商業銀行股份有限公
    司（下稱中國信託銀行）提出以債權金額分70期、年利率4％
    、月付19,893元之還款條件，惟聲請人表示無能力負擔還款
    ，當庭聲請轉更生程序，以致前置調解不成立，爰依消債條
    例請求裁定准許更生等語。
三、經查：
㈠、聲請人提出本件更生程序之聲請前，曾於本院與債權人進行
    債務前置調解，惟於調解時，雙方無法達成共識，以致前置
    調解不成立乙情，有調解筆錄附於本院110年度司消債調字
    第161號卷可佐，經核屬實，堪認聲請人已依消債條例之規
    定聲請前置調解未能成立。是以，本件聲請人所為本件更生
    聲請可否准許，即應綜衡聲請人之全部收支、信用、財產及
    勞力（技術）、年齡等狀況，審究其現況是否有不能清償債
    務或有不能清償之虞之情事而定。
㈡、關於聲請人之財產收入及支出部分：聲請人名下除西元2000
    年出廠之汽車1輛、機車1輛、20筆團體保單及6筆個人保單
    外，別無其他財產，此有聲請人之陳述、本院依職權調查聲
    請人之法務部－高額壽險資訊連結作業表及稅務電子閘門財
    產所得調件明細表等件附卷可憑（本院卷第19-22、25-34、
    148頁），聲請人陳稱其現擔任產品工程師，日班月薪約46,
    000元，夜班月薪約56,000元，3個月輪調一次，季獎金共約
    2個月，分紅是1個月，年終獎金1個月，三節沒有獎金，日
    班加班費4,500元，夜班加班費5,500元，每月最多可加班4
    天等語（本院卷第117-118頁），則本院即以聲請人陳報最
    近5個月（即110年5月至110年9月）薪資單（本院卷第179-1
    82頁）之每月平均應發薪資（扣除季獎金、年中節金、三節
    獎金）69,209元【計算式：（72,073＋49,200＋65,530＋92,07
    0＋67,170）÷5＝69,209元，元以下四捨五入】，加計每月平
    均獎金19,608元【計算式：（54,551＋24,550）÷12＋39,048÷
    3＝19,608元，元以下四捨五入】，合計88,817元，依聲請人
    所提108年度、109年度綜合所得各類所得資料清單記載之所
    得額858,697元、930,368元計算，平均每月所得為【計算式
    ：（858,697＋930,368）÷24＝74,544元，元以下四捨五入】
    ，以此作為計算聲請人目前償債能力之依據；另聲請人主j
    張其每月生活必要支出為：房租19,000元、水電瓦斯費3,00
    0元、膳食費7,500元、交通費5,000元、電話費700元、日常
    支出3,000元、女兒扶養費15,000元、勞保費1,054元、健保
    費1,886元、父母親扶養費各5,000元，總計：66,140元（本
    院卷第152頁）。聲請人主張子女扶養費部分，按父母對於
    未成年子女之扶養義務，不因結婚經撤銷或離婚而受影響；
    扶養之程度，應按受扶養權利者之需要與負扶養義務者之經
    濟能力及身分定之，民法第1116之2條、第1119條定有明文
    。聲請人雖已離婚，然其前配偶應與聲請人共同平均分擔子
    女扶養費用；父母扶養費之部分，聲請人主張其父母現無工
    作，父親腳受傷截肢，父母沒有領取社會補助跟退休金等語
    （本院卷第148頁）。聲請人於每月支出中列載父母扶養費1
    0,000元，每個月給父母各5,000元作為生活費用，合計10,0
    00元，於受聲請人扶養之人卻記載父母之每月扶養費各10,0
    00元，已有不符。查聲請人父親現年為62歲，母親現年為60
    歲，均尚未逾強制退休年齡65歲，有戶籍資料查詢結果在卷
    可稽（本院卷第13-15頁），其父母之扶養義務人除聲請人
    外，尚有一子女可負擔扶養（本院卷第148頁），聲請人之
    母名下有房屋及田賦，有稅務電子閘門財產所得調件明細表
    可佐（本院卷第201-212頁），聲請人未釋明其母有何不能
    維持生活之情事，而將其列為受扶養人，尚難採信，就此部
    分金額，應予剔除；至父親扶養費部分，參照消債條例第64
    條之2、民法第1118、1119條規定，聲請人負扶養義務之程
    度，亦應考量其目前身負債務之窘境，所負擔之扶養義務能
    力，自非比一般，本院認以行政院衛生福部公告110年度每
    人每月必要生活費用15,946元為標準（110年每月最低生活
    費一覽表，本院卷第191頁），扣除與1名手足共同分擔父親
    之扶養費後，聲請人每月應支出之扶養費應為7,973元（計
    算式：15,946÷2＝7,973元）。至聲請人其餘所主張每月生活
    開銷之總額，仍不得高於行政院衛生福部公告110年度每人
    每月必要生活費用，包含扶養負擔1名未成年子女標準之一
    半即23,919元，則本件聲請人每月生活必要支出為31,892元
    （23,919＋7,973＝31,892元），洵堪認定。
㈢、從而，以聲請人每月收入88,817元(74,544元)，扣除每月必
    要生活支出31,892元後，賸餘56,925元(46,652元)可供清償
    ，顯足以負擔最大債權金融機構中國信託銀行所提出之每期
    清償34,711元之還款方案(債權總金額1,420,000元，前置調
    解時提出月付19,893元還款方案)。台灣大哥大股份有限公
    司提出每月清償3,535元（債權總金額21,206元，聲請人購
    買APPLE IPHONE12手機)還款方案。依聲請人提出債權人清
    冊所記載之數額及債權人陳報之債權，聲請人現積欠之債務
    約為2,325,219元（含民間借款甲○○45,000元、和潤企業股
    份有限公司839,013元），聲請人僅須約3至4年時間即可清
    償完畢（2,325,219÷56,925÷12≒3.4年）（2,325,219÷46,65
    2÷12≒4.15年），且聲請人為73年次，現年37歲，正值青壯
    ，距法定強制退休年齡65歲，尚約有28年餘之職業生涯可期
    ，參酌其工作經驗及能力，應能獲取相當薪資收入而逐期償
    還所欠債務，堪認聲請人客觀上並無不能清償債務或有不能
    清償債務之虞之情形。　　
四、從而，聲請人每月既有固定收入來源，雖其目前資產尚不足
    一次清償其所負債務，惟衡諸聲請人之收入及支出狀況，暨
    其之年齡及仍可工作而有所得收入之年數尚久，聲請人實應
    於能力範圍內，盡力工作、撙節開支以清償債務，方符合消
    債條例兼顧保障債權人公平受償及重建復甦債務人經濟生活
    之立法目的，衡酌聲請人所積欠之無擔保債務數額，其仍得
    與債權銀行再行協商債務處理，而依金融機構提出之清償方
    案履行。綜上所述，本院認為本件聲請人主張其不能清償債
    務乙節，難認可採，本件客觀上既難認聲請人有不能清償債
    務或有不能清償之虞之情事存在，核與消債條例第3條所定
    要件不符，揆諸前開法律規定，聲請人本件更生之聲請，為
    無理由，應予駁回。
中　　華　　民　　國　　110 　年　　11　　月　　29　　日
　　　　　　　　　民事第二庭法　　　官　林麗玉
以上正本係照原本作成。
如不服本裁定應於送達後10日內向本院提出抗告狀，並繳納抗告
費新臺幣1,000元。
中　　華　　民　　國　　110 　年　　 11　　月　 29　　日
　　　　　　　　　　　　　　書　記　官　郭春慧